【裁判字號】    95,交聲,74
【裁判日期】    950331
【裁判案由】    違反道路交通管理處罰條例聲明異議
【裁判全文】
臺灣臺北地方法院交通事件裁定          95年度交聲字第74號
原處分機關  交通部公路總局臺北區監理所
異  議  人
即受處分人  乙○○
上列受處分人因違反道路交通管理處罰條例案件，對於交通部公
路總局臺北區監理所民國95年1 月10日所為之處分（原處分案號
：北監營裁字第裁40-C00000000號），聲明異議，本院裁定如下
：
    主  文
異議駁回。
    理  由
一、按汽車（包括機器腳踏車）駕駛人飲用酒類或其他類似物後
    其吐氣所含酒精濃度超過每公升0.25毫克或血液中酒精濃度
    超過百分之0.05以上者，不得駕車，道路交通安全規則第11
    4條第2款定有明文。又汽車駕駛人，駕駛汽車經測試檢定有
    酒精濃度超過規定標準者，處新臺幣一萬五千元以上六萬元
    以下罰鍰，並當場移置保管其車輛及吊扣其駕駛執照一年，
    道路交通管理處罰條例第35條第1項第1款亦有明定。
二、本件原處分機關交通部公路總局臺北區監理所係以：臺北縣
    政府警察局新店分局於95年1月5日16時45分，在新店市○○
    路與環河路口處查獲異議人即受處分人乙○○酒後駕駛車號
    412-CN號營業小客車，經實施吐氣酒精濃度檢測，發現吐氣
    所含酒精濃度高達每公升0.26毫克，超過規定標準，遂以北
    縣警交字第C00000000 號通知單舉發之。嗣異議人於舉發通
    知單上所載應到案日期95年1月20日前即95年1月10日到原處
    分機關聽後裁決，原處分機關乃於同日依道路交通管理處罰
    條例第35條第1項第1款及違反道路交通管理事件統一裁罰基
    準及處理細則第43條、第61條之規定，裁處異議人罰鍰1 萬
    9千5百元，並吊扣駕駛執照12個月。
三、異議意旨略以；異議人駕駛車號412-CN號營業小客車於95年
    1月5日15時24分在新店市○○路與環河路口發生車禍，經甲
    ○○警員實施酒測，吐氣酒精濃度為0.26 MG╱L，然在警員
    實施酒測之前並未告知讓伊用開水漱口及休息15分鐘，所以
    在現場伊要求警員讓伊漱口後，再做第二次酒測，但警員以
    伊是酒後開車肇事為由而拒絕，致使上開酒測值可能發生誤
    差，違反公平原則等語。
四、經查：證人即警員甲○○於本院95年2 月20日訊問時具結證
    稱：異議人當天是在新店市○○路與中正路口違規迴轉，結
    果撞到其他車輛，實際發生車禍的時間是（當天下午）3 時
    24分，但本件實施酒測之時間是4 時45分，因為酒測器的電
    池沒有辦法續電，所以一小時後才做檢測，因這段時間酒精
    已經代謝不知多少了，況且異議人在測定時亦稱其飲酒時間
    已超過13小時45分，因此沒有讓異議人漱口，而且是因如剛
    喝完酒就馬上就實施酒測，酒精濃度會比較高，所以才會讓
    受測者休息、漱口等語明確，有該次訊問筆錄在卷可稽，且
    異議人於95年1月5日下午3時24分發生車禍，當天下午4時45
    分實施酒測，酒測值為吐氣酒精濃度0.26 MG╱L，異議人並
    坦承伊有飲酒到當日凌晨2 時許才結束，飲酒後已超過13小
    時多等情，亦有酒精濃度測定記錄表、酒精濃度測試紙、道
    路交通事故調查報告表、現場圖、調查筆錄等附卷可憑，自
    堪認為真實。按警察人員於執行酒精濃度測試時，於測量前
    應先確定受測者已飲酒結束十五分鐘以上「或」提供礦泉水
    給受測者漱口，避免口腔殘存酒精，致影響準確度一節，是
    在避免飲酒後15分鐘內即實施酒測，致影響酒測準確度之情
    形，而本件異議人實施酒測之時間距離飲酒之時間既已超過
    13小時，即無上開顧慮，亦即在此情形不需要讓異議人漱口
    或休息15分鐘，是抗告人上開所辯，顯無足採。受處分人有
    前揭之違規行為，堪以認定。
五、95年2月5日生效之行政罰法第26條固有規定：「一行為同時
    觸犯刑事法律及違反行政法上義務規定者，依刑事法律處罰
    之。但其行為應處以其他種類行政罰或得沒入之物而未經法
    院宣告沒收者，亦得裁處之。前項行為如經不起訴處分或為
    無罪、免訴、不受理、不付審理之裁判確定者，得依違反行
    政法上義務規定裁處之。」，本件受處分人經測定之酒精呼
    濃度已高達0.26 MG╱L，且發生車禍肇事，已合乎舉發單位
    依觸犯刑法公共危險罪嫌偵辦之標準，然而，同法第45條第
    1 項亦已規定：「本法施行前違反行政法上義務之行為應受
    處罰而未經裁處，於本法施行後裁處者，除第15條、第16條
    、第18條第2 項、第20條及第22條規定外，均適用之。」，
    準此，依據前揭規定之文義解釋，本件違規事實既於行政罰
    法生效前已由原處分機關裁處，自無行政罰法第26條之適用
    ，附此敘明。
六、綜上所述，受處分人確有在前開時、地，經測試檢定其酒精
    濃度超過規定標準而駕車之違規行為。原處分機關依前開道
    路交通管理處罰條例第35條第1 項第1 款及違反道路交通管
    理事件統一裁罰基準表規定裁處受處分人罰鍰1萬9 千5百元
    ，並吊扣駕駛執照12月，核無違誤，本件異議為無理由，應
    予駁回。
七、據上論斷，應依道路交通案件處理辦法第19條，裁定如主文
    。
中    華    民    國    95    年    3     月    31    日
                  交通法庭法  官  賴秀蘭
以上正本證明與原本無異。
如不服本裁定應於送達後5日內向本院提出抗告狀。
                          書記官  陳惠娟
中    華    民    國    95    年    4     月    6     日


司法院資訊處製作；財團法人民間司法改革基金會備份。
